臺灣高等法院臺中分院刑事判決　　　　　　 民國九十四年度上易字第四二三號
　　上　訴　人
　　即　被　告　乙○○
　　選任辯護人　林道啟
右上訴人因業務侵占等案件，不服臺灣臺中地方法院中華民國九十三年十二月十三日
第一審判決（民國九十三年度易字第一三０四號，起訴案號：臺灣臺中地方法院檢察
署民國九十三年度偵字第八六一號、第七四二０號），提起上訴，本院判決如左：
    主      文
上訴駁回。
    事      實
一、緣國雍營造工程股份有限公司（下稱國雍公司）承攬內政部土地重劃工程局發包
    之高鐵臺中車站地區區段徵收公共工程（下稱前開工程）第四標位在臺中縣烏日
    鄉同安厝坑排水三和橋附近工地之工程，德昌營造股份有限公司（下稱德昌公司
    ）則承攬前開工程第二標位在臺中縣烏日鄉成功嶺對面之土方工程，德昌公司另
    於民國（下同）九十二年五月十六日將前開第二標土方工程轉包予陳金（另案
    審理中）所經營之竣贊營造有限公司（下稱竣贊公司）承攬，陳金並委由其父
    陳文德（另案審理中）在現場管理。依前開工程之設計規劃，前開工程第四標所
    開挖之工程餘土，需直接流用至前開工程第二標工地供回填使用，不得外運，故
    國雍公司乃派遣鍾信銘（業經臺灣臺中地方法院檢察署檢察官為不起訴處分確定
    ）為現場負責人，鍾信銘則僱用挖土機司機在前開工程第四標工地現場，駕駛挖
    土機挖取工程餘土，另委託歐鎮企業社派遣乙○○等數名砂石車司機，駕駛砂石
    車，由挖土機司機將前開工程第四標工地之工程餘土裝載於砂石車上，再由乙○
    ○等砂石車司機將該工程餘土運往德昌公司前開工程第二標工地傾倒，國雍公司
    並設計「剩餘土石方運送處理證明單」交予砂石車司機，其上載有砂石車車輛牌
    照、駕照號碼、駕駛人、土方載量等事項，待砂石車司機將所載砂石運往目的地
    傾倒完畢後，即由陳文德在該「剩餘土石方運送處理證明單」上蓋上第二標土石
    方專用章，以示收受土石，再交予砂石車司機將該證明單攜回，乙○○與陳金
    、陳文德就前開工程之砂石運送、收受，分別係從事業務之人。詎料因前開工程
    所在地層屬於砂礫石層地區，所挖取之土石含砂石比例較高，陳金因另有經營
    竣贊砂石廠，乃認有利可圖，竟與陳文德、乙○○共同基於意圖為自己不法所有
    及行使偽造私文書之概括犯意聯絡，由陳金出面與乙○○約定，以每立方米新
    臺幣（下同）一百三十五元之價格，向乙○○購買自前開工程第四標工地所載運
    之土石，經乙○○應允後，乙○○與陳金、陳文德即共同以變易持有為所有之
    意思，由乙○○於九十二年十二月二十一日上午十一時三十六分許及當日稍後某
    時，連續駕駛車牌號碼ＱＵ｜六八八號連結車（含子車四八｜ＨＣ），將其自前
    開工程第四標工地所載運而持有、屬於內政部土地重劃工程局之土石各一車（每
    車約十五．八立方米），均依陳金之指示，改運往臺中縣烏日鄉○○路峻贊公
    司之竣贊砂石廠內，供該砂石廠使用，乙○○再將上開二車次之「剩餘土石方運
    送處理證明單」攜往前開工程第二標工地，交由知情之陳文德（起訴書誤載為陳
    金德）蓋印。乙○○、陳文德、陳金均明知乙○○所載之上開二車土石，並未
    傾倒在前開工程第二標工地內，仍由陳文德連續在該二車次之剩餘土石方運送處
    理證明單「剩餘土流向簽收／主辦」欄內，蓋用第二標土石方專用章，表示乙○
    ○係將上開二車土石傾倒在前開工程第二標工地內，而將此等不實事項，登載在
    陳文德業務上所作成之私文書即該二紙「剩餘土石方運送處理證明單」上，再由
    乙○○帶回前開工程第四標工地，交給國雍公司，乙○○即連續二次行使該二紙
    陳文德業務上登載不實之私文書，足以生損害於國雍公司及內政部土地重劃局對
    於工程管理之正確性。嗣於九十二年十二月三十日十七時許，為警在竣贊砂石廠
    內，查獲乙○○前所傾倒之砂石，進而查悉上情。
二、案經臺中縣警察局烏日分局報請臺灣臺中地方法院檢察署檢察官偵查起訴。
    理      由
一、有關證據能力之爭執：被告之原審選任辯護人徐文宗律師為上訴人即被告（下稱
    被告）乙○○辯護稱：同案被告陳金於九十二年十二月三十日之警訊筆錄及同
    年月三十一日、九十三年一月三十日之偵訊筆錄，係審判外之陳述，無證據能力
    等語。
（一）按被告以外之人於審判外之言詞或書面陳述，除法律有規定者外，不得作為證
      據。又被告以外之人於檢察事務官、司法警察官或司法警察調查中所為之陳述
      ，與審判中不符時，其先前之陳述具有較可信之特別情況，且為證明犯罪事實
      存否所必要者，得為證據。被告以外之人於審判中有下列情形之一，其於檢察
      事務官、司法警察官或司法警察調查中所為之陳述，經證明具有可信之特別情
      況，且為證明犯罪事實之存否所必要者，得為證據：一死亡者。二身心障礙致
      記憶喪失或無法陳述者。三滯留國外或所在不明而無法傳喚或傳喚不到者。四
      到庭後無正當理由拒絕陳述者。被告以外之人於審判外之陳述，雖不符前四條
      之規定，而經當事人於審判程序同意作為證據，法院審酌該言詞陳述或書面陳
      述作成時之情況，認為適當者，亦得為證據。刑事訴訟法第一百五十九條第一
      項、第一百五十九條之二、第一百五十九條之三、第一百五十九條之五分別定
      有明文。查同案被告陳金於原審審理時曾到庭作證，所證述之內容經核與其
      在九十二年十二月三十日於警訊時之供述相符，有各該筆錄在卷可考，被告復
      爭執同案被告陳金於九十二年十二月三十日警訊筆錄之證據能力，顯與刑事
      訴訟法第一百五十九條之二、第一百五十九條之三、第一百五十九條之五所定
      各種得為證據之規定不符，揆諸首揭規定，同案被告陳金於九十二年十二月
      三十日之警訊筆錄，自不得作為本案之證據。又首揭規定之「被告以外之人」
      ，係指被告自己以外之人而言，包括共同被告、共同正犯，檢察官認同案被告
      陳金於九十二年十二月三十日警訊時，係以被告之身分陳述，並非被告以外
      之人，該次警訊筆錄應有證據能力，容有誤會。
（二）另被告以外之人於偵查中向檢察官所為之陳述，除顯有不可信之情況者外，得
      為證據。刑事訴訟法第一百五十九條之一第二項定有明文。查同案被告陳金
      於九十二年十二月三十一日、九十三年一月三十日檢察官訊問時所為之供述，
      經核均與其於原審審理時到庭結證之內容相符，有各該筆錄在卷可考，被告或
      其原審選任辯護人復未說明同案被告陳金於上開二次偵查中之陳述，有何顯
      不可信之情狀，遍觀偵查全卷，亦查無任何證據足證同案被告陳金於上開二
      次偵訊時之陳述，確有顯不可信之情事，是依前開規定，同案被告陳金於九
      十二年十二月三十一日、九十三年一月三十日於偵訊時之陳述，均得為本案之
      證據，合先明。
二、訊據被告對其於右揭時間，先後二次駕駛車牌號碼ＱＵ｜六八八號連結車（含子
    車八四｜ＨＣ），將其自前開工程第四標所載運之土石，傾倒在同案被告陳金
    所經營之竣贙砂石廠內，並將各該車次應簽收之剩餘土石方運送處理證明單，交
    由同案被告陳文德在「剩餘土流向簽收／主辦」欄內，蓋用第二標土石方專用章
    ，再將該二紙證明單交回前開工程第四標工地等事實，固坦承不諱，惟矢口否認
    有何右開業務侵占及行使偽造私文書之犯行，辯稱：伊只是歐鎮企業社之司機，
    秉持負責人丁○○之指示，接受工地負責人陳金之指揮，要伊將砂石傾倒何處
    ，伊即載送至何處，完全係依陳金之指示將土石運往指定地點，亦不知所載運
    之砂石不准外運，最多只是被人利用之犯罪工具而已云云。經查：
（一）國雍公司、德昌公司分別承攬前開工程第四標之工程及第二標之土方工程，德
      昌公司另於九十二年五月十六日將前開第二標土方工程轉包予同案被告陳金
      所經營之竣贊公司承攬，同案被告陳金則委由其父即同案被告陳文德在現場
      管理。依前開工程之設計規劃，前開工程第四標所開挖之工程餘土，需直接流
      用至前開工程第二標工地供回填使用，不得外運，故國雍公司乃派遣證人鍾信
      銘為現場負責人，證人鍾信銘則僱用挖土機司機在前開工程第四標工地現場，
      駕駛挖土機挖取工程餘土，另委託歐鎮企業社派遣被告乙○○等數名砂石車司
      機，駕駛砂石車，由挖土機司機將前開工程第四標工地之工程餘土裝載於砂石
      車上，再由被告乙○○等砂石車司機將該工程餘土運往德昌公司前開工程第二
      標工地傾倒，國雍公司並設計「剩餘土石方運送處理證明單」交予砂石車司機
      ，其上載有砂石車車輛牌照、駕照號碼、駕駛人、土方載量等事項，待砂石車
      司機將所載砂石運往目的地傾倒完畢後，即由同案被告陳文德在該「剩餘土石
      方運送處理證明單」上蓋上第二標土石方專用章，以示收受土石，再交予砂石
      車司機將該證明單攜回，被告乙○○與同案被告陳金、陳文德就前開工程之
      砂石運送、收受，分別係從事業務之人等事實，業據被告、同案被告陳金、
      陳文德分別供述明確，復經證人鍾信銘、陳福明於警訊時、偵查中及原審審理
      時，及挖土機駕駛黃耀輝、砂石車司機林清田、劉固昌、楊水川於警訊時、偵
      查中、歐鎮企業社負責人丁○○於偵查中及原審審理時，及經濟部水利署第三
      河川局駐警隊隊員王文德、德昌公司派在前開工程第二標擔任工地主任之張松
      旭、內政部土地重劃工程局派在前開工程第二標工地之工務所主任郭坤雄及主
      辦技士張大欽於偵查中先後證述明確，並有現場圖、經濟部水利署第三河川局
      會勘紀錄、現場實測圖、經濟部水利署九十二年八月一日水授三字第０九二八
      三００三六九０號函、臺中縣警察局烏日分局扣押筆錄暨扣押物品目錄表、前
      開工程第四標及第二標現場照片、內政部土地重劃工程局九十二年七月十五日
      地工市字第０九二００一一四七七二號函暨前開工程第一、第二、第四標區內
      土方配合工程施工研商會會議紀錄、國雍公司設計之「剩餘土石方運送處理證
      明單」、前開工程二排水幹線開挖及臨時水路改道圖、站二高架橋總平面圖、
      內政部土地重劃工程局九十一年八月二十二日地工行字第０九一００一一八四
      八｜二號函、前開工程第四標河川公地使用申請計畫、工程請款單、歐鎮企業
      社請款單、國雍公司工程剩餘土石方處理當日記錄表、德昌公司與竣贊公司工
      程契約書等件及前開工程同安厝坑排水河川公地使用及改道、舊河道廢除申請
      書一冊附卷可稽。
（二）被告於九十二年十二月二十一日上午十一時三十六分許及當日稍後某時，先後
      駕駛車牌號碼ＱＵ｜六八八號連結車（含子車四八｜ＨＣ），將其自前開工程
      第四標工地所載運而持有、屬於內政部土地重劃工程局之土石各一車，均運往
      同案被告陳金所經營之竣贊砂石廠內，再將各該車次之剩餘土石方運送處理
      證明單攜往前開工程第二標工地，交由知情之同案被告陳文德蓋印，同案被告
      陳文德即在該二次之剩餘土石方運送處理證明單「剩餘土流向簽收／主辦」欄
      內，蓋用第二標土石方專用章，再由被告帶回前開工程第四標工地交給國雍公
      司等事實，亦為被告所不爭執，核與同案被告陳金、陳文德於原審審理時所
      為認罪之陳述均相符合，復經竣贊砂石廠簽收該二車砂石之員工林佳欣於警訊
      時及偵查中、證人鍾信銘於原審審理時分別證述無訛，並有經濟部水利署第三
      河川局會勘紀錄、臺中縣警察局烏日分局扣押筆錄暨扣押物品目錄表、竣贊砂
      石廠內現場照片、現場蒐證錄影帶及現場照片存卷可憑。
（三）被告雖以前揭各節置辯，但查：
    １被乙○○告確有與同案被告陳金達成合意，以每立方米一百三十五元之價格
      ，將其自前開工程第四標所載送而持有之二車土石，改運送至同案被告陳金
      所經營之竣贊砂石廠，供該砂石廠使用，且被告乙○○、同案被告陳金、陳
      文德均明知該二車土石並非傾倒在前開工程第二標之工地，仍由同案被告陳文
      德在該二次之「剩餘土石方運送處理證明單」上，蓋用第二標土石方專用章，
      表示被告係將上開二車土石傾倒在前開工程第二標工地內，再由被告帶回前開
      工程第四標工地，交回國雍公司等事實，業據同案被告陳金於偵查中供述明
      確，復於原審審理時與同案被告陳文德俱為認罪之陳述，且同案被告陳金於
      原審具結證稱：「九十二年十二月二十一日乙○○載運第四標土石到竣贊砂石
      廠，是我跟他購買」、「很多車都會進入我的工地，因為我的砂石廠欠料，所
      以我就跟車子（指砂車車司機）說如果有砂石可以載運到我的砂石廠」、「我
      是之前有跟他說，他如果有料可以賣給我，我跟他說的價格是一百三十五元」
      、「價格是在二標工地跟乙○○說的」、「我只有跟乙○○說，他到底有多少
      我也不知道，我不知道他有多少料給我」、「乙○○載了二車砂石到我的砂石
      廠」、「都還沒有給他錢。之前有的用匯的，有的是自己過來拿，被告乙○○
      的部分，他都沒有過來拿」、「知道載運砂石的量，因為有簽單，購料進來要
      簽單」、「與國雍公司的證明單是不一樣的簽單」等語，有原審準備程序筆錄
      、審判筆錄在卷可考。查同案被告陳金、陳文德於原審審理之初，即表示願
      為認罪協商，原審乃請檢察官與被告乙○○、同案被告陳金、陳文德先行洽
      談認罪協商條件，經檢察官與同案被告陳金、陳文德達成認罪協商協議，該
      二人均同意檢察官提出之協商條件後，始由原審就被告部分續行審理，並以證
      人身分傳訊同案被告陳金到庭作證，衡情，證人陳金對於自己及其父陳文
      德右開涉案部分，既已與檢察官達成認罪協商之協議，當已無為圖脫免自己及
      陳文德罪責而為虛偽陳述之動機，且證人陳金到庭作證前曾先具立結文，有
      證人結文一紙在卷可佐，則依常理，亦無干冒自身另犯偽證罪嫌之危險，而故
      意扭曲事實，繼續誣攀被告之必要。是以證人陳金就其有向被告購買其自前
      開工程第四標所運出之土石二車之事實，既於偵查中及原審審理時均為一致之
      陳述，堪信屬實。至於證人陳金於偵查中雖供稱：「係以每立方米一百五十
      元之價購買」等語，於原審審理時則結證稱：「係以每立方米一百三十五元之
      價格購買」等語，前後所陳雖稍有出入，但就確有向被告出價購買一節所為供
      證，則始終一致，證人陳金於原審審理時亦補充稱：「有的料有比較好，有
      的比較不好，有的石頭比較多，有的比較少，我的單價也有很多種」、「偵查
      中說一百五十元，可能我記錯了」等語，核與一般事理常情尚屬無違，顯不影
      響證人陳金於原審審理時證言之可信性，附此明。
    ２同案被告即國雍公司現場負責人鍾信銘於偵查中亦證稱：「砂石車是別人幫我
      叫的，我叫砂石車將土石運到二標工程處，剛開始有帶他們走一次」、「我們
      會給砂石車司機剩餘土石方運送處理證明單，運出時，由我公司之員工丘欣泰
      負責開單，送到二標，德昌公司會蓋章，回來時他們這張繳回來」、「我們指
      示砂石車的路線，與乙○○所說的路線不同，我也不知他將砂石運到砂石廠」
      等語（參偵查一卷第一七一至一七二頁），足見被告對於國雍公司規劃之運送
      路線及國雍公司以「剩餘土石方運送處理證明單」管制自前開工程第四標所載
      運出之砂石是否確實運抵規定地點之方式，已難諉稱不知。又依國雍公司設計
      之「剩餘土石方運送處理證明單」所示，標頭已明確書寫「國雍營造工程股份
      有限公司」，並設計有「剩餘土流向簽收／主辦」欄及「第四標承包商／國雍
      營造工程股份有限公司」欄，分別供德昌公司及國雍公司蓋印，而該二公司所
      蓋用之印章均有各該公司之名稱字樣，被告可輕易區辨此二公司，該證明單上
      「運送起迄」欄更明確記載「自第四標至第二標工區段內」，且證人陳金、
      陳文德、陳福明、鍾信銘均到庭具結證稱：從前開工程第四標載運砂石之砂石
      車，均有貼國雍公司之標誌等語，有原審審判筆錄可參，益徵被告對於取自國
      雍公司前開工程第四標工地之土石，需回填至德昌公司前開工程第二標工地，
      不得外運之事，理當知之甚詳。是被告辯稱：並不知所載運之砂石不准外運云
      云，與事實不符，委不可採。
    ３證人陳文德、陳福明於原審審理時均到庭具結證稱：除在砂石車上貼國雍公司
      之標誌外，另有設計一份四聯單（即剩餘土石方運送處理證明單），砂石車司
      機將砂石載到前開工程第二標倒完後，經第二標處之人員（例如：同案被告陳
      文德）檢視是空車後簽收，再由砂石車司機交回給國雍公司等語，可知國雍公
      司係以十分嚴謹之作業程序，控管自前開第四標工地運出之土石是否確實運抵
      指定之第二標工地，則依常情，被告若非與同案被告陳金、陳文德事先已達
      成將運自前開工程第四標之土石，販賣予同案被告陳金，並改載送至竣贊砂
      石廠傾倒之合意，被告豈有單憑同案被告陳金突然之指示，即違反前開管制
      規定，逕自將所載送之二車土石傾倒在私人砂石廠之理？同案被告陳文德又怎
      可能在被告未實際將土石載入前開工程第二標工地傾倒之情況下，即在該二次
      之「剩餘土石方運送處理證明單」上蓋用第二標土石方專用章？再者，被告於
      九十二年十二月二十一日當日共計載運十三車次之土石，其中載送至竣贊砂石
      廠之二車土石，係在前開工程第二標之管制出入口外停車，再持單交由同案被
      告陳文德蓋章等節，業據其自承在卷，則被告就該二車次之載運，不論係剩餘
      土石方運送處理證明單之蓋章流程或運送地點，均顯與其餘各趟迥異，任何具
      備一般事理辨識能力之砂石車司機，均能立即查知其中之差異，並明瞭如此之
      運送路線及蓋章流程，係違反規定，此由本件偵查中之同案被告即國雍公司派
      遣載運土石之砂石車司機林清田、陳福明、楊水川、劉固昌等人均陳稱：並未
      將土石運往竣贊砂石廠內等語，亦可證之。被告就如此之運送方式既能知曉係
      違反規定，猶依同案被告陳金之指示，載送二車砂石至竣贊砂石廠傾倒，並
      能順利讓同案被告陳文德在「剩餘土石方運送處理證明單」上蓋用第二標土石
      方專用章，若謂被告與同案被告陳金、陳文德間未有任何出售該等土石之約
      定，並就右開犯行間有犯意之聯絡及行為之分擔，孰人能信？被告否認與同案
      被告陳金、陳文德共犯右開犯行，辯稱：並未出賣土石予陳金，完全遵照
      陳金之指示載運砂石云云，顯係飾卸之詞，要無足取。
    ４被告於九十二年十二月二十一日上午十一時三十六分許，第一次要將自前開工
      程第四標運出之土石載運至竣贊砂石廠前，雖曾致電證人丁○○砂石傾倒之地
      點，但證人丁○○於偵查中係結證稱：「乙○○有問我簽收土方的人，叫他把
      土方運到同樣是他們公司的工地，可不可以，我說人家叫你倒那裏，你就到那
      裏，他只說是工地，沒有說是砂石場」等語（參偵查二卷第八頁背面）；於原
      審審理時仍具結證稱：「當天乙○○有問我，因為他開的砂石車，是我在開的
      ，乙○○有問我砂石要倒在哪裡，我跟他說看竣贊砂石廠叫他倒在哪裡就倒在
      哪裡，因為從四標挖出來的砂石都是屬於竣贊砂石廠的」、「九十二年十二月
      二十一日那天，乙○○沒有跟我提過要把砂石載到竣贊砂石廠，因為四標的砂
      石是要倒到二標，乙○○那天只是問我竣贊砂石廠的老闆要他倒到跟上一趟不
      一樣的地方，可以倒嗎？我只是跟他說你就配合竣贊砂石廠就好了，因為我只
      是負責派車，不管它倒在哪裡」等語，有原審審判筆錄可考。基此，被告自前
      開工程第四標載運土石至竣贊砂石廠前，縱有與證人丁○○通電話之情事，尚
      無從資為任何有利於被告之認定。
（四）被告明知其自前開工程第四標工地所載運之土石係屬內政部土地重劃工程局規
      劃使用之國家資源，竟擅自與同案被告陳金、陳文德達成出售之約定，違反
      國雍公司規劃之載運路線，逕自將土石載送至竣贊砂石廠傾倒，供竣贊砂石廠
      使用，其主觀上即有意圖為共犯陳金不法所有之犯意至明。又被告明知其於
      九十二年十二月二十一日連續載運之二車土石，皆非傾倒在前開工程第二標之
      工地，竟仍由有犯意聯絡之同案被告陳文德在該二次之「剩餘土石方運送處理
      證明單」上，蓋用第二標土石方專用章，交回給國雍公司，使國雍公司及內政
      部土地重劃局均誤認該二車次之土石，均係依工程規劃傾倒在前開工程第二標
      工地內，自係妨害國雍公司及內政部土地重劃局對該工程管理之正確性。
（五）證人丁○○於本院審理時證稱：被告是晚班，因係第一次在白天值班，故於載
      運前曾以電話向伊徵詢可否將四標之土方運至峻贊砂石廠，伊則覆以依峻贊職
      員之指示即可。案發後陳金群即透過甲○○邀伊等共同協商，要求與渠等配合
      ，協商結果是要求被告佯稱係載錯地方或佯稱係因卡車故障而前往該處修理，
      惟被告與律師協商過後，改決定如實陳述。嗣於第一審法庭外，伊在場聽聞陳
      金群因被告未按協議履行，遂稱要咬死被告云云；證人甲○○於本院審理時證
      稱：歐鎮企業害怕不能回收貸款，便將土方先售予伊，再由伊轉售峻贊公司。
      現場人員與司機私下合意偷運並買賣砂石者，在砂石業通稱為「抓老鼠的」，
      因該行為違背行規，有損營造廠聲譽，故司機通常不會答應配合，且本案案發
      後，係楊添才、陳金群一方請伊約被告及丁○○共同協調，並請被告配合幫忙
      ，故伊認被告與陳金群間並無買賣關係，惟嗣後被告並未依協議履行云云，均
      係迴護被告之詞或證人之個人意見，無法為有利於被告之認定，附此敘明。
（六）綜上所述，被告所辯各節，均不可採。本件事證明確，被告犯行，洵堪認定。
三、按被告係從事砂石載運業務之人，竟將其自前開工程第四標工地載出之砂石二車
    ，擅自運送至竣贊砂石廠傾倒，供該砂石廠使用，核其此部分所為，係犯刑法第
    三百三十六條第二項之業務侵占罪。被告明知並未將上開二車砂石運至前開工程
    第二標工地，竟由同案被告陳文德在各該車次之「剩餘土石方運送處理證明單」
    上蓋用第二標土石方專用章，持以交回第四標工地，足以生損害於國雍公司及內
    政部土地重劃局對工程管理之正確性，核其此部分所為，另犯同法第二百十六條
    、二百十五條之行使業務登載不實之文書罪。按刑法第三百三十六條第二項之罪
    ，以侵占業務上所持有之物為其構成要件，即係因其業務上持有之身分關係而成
    立之罪，與僅因身分關係或其他特定關係而致刑有重輕之情形有別。因而無業務
    關係之人，與有業務關係者共同侵占，依同法第三十一條第一項規定，仍應以業
    務上侵占之共犯論，最高法院二十八年上字第二五三六號判例可資參照。是同案
    被告陳金、陳文德就被告侵占業務上所載運之砂石部分，既有犯意之聯絡及行
    為之分擔，雖就該等砂石不具業務上持有之身分關係，揆諸前揭判例意旨，仍應
    論以共同正犯。次按刑法第二百十六條、第二百十五條之行使業務上登載不實文
    書罪之成立，並不以行為人具有從事業務之身分為必要。是以行為人不論是否具
    有從事該項業務之身分，均得與具有該項身分或不具有該項身分之人成立該罪之
    共同正犯，並無援引刑法第三十一條第一項之規定，而論以共同正犯之必要，最
    高法院九十一年度台上字第六八七七號裁判可資參照。是被告與同案被告陳金
    、陳文德間，就右開行使業務上登載不實文書罪部分，有犯意之聯絡及行為之分
    擔，皆為共同正犯。至被告依刑法第三十一條第一項之規定，與同案被告陳文德
    共犯之偽造前開二份業務上登載不實文書部分，其偽造之低度行為應為行使之高
    度行為所吸收，不另論罪。被告先後二次載運砂石至竣贊砂石廠之業務侵占犯行
    ，時間緊接，方法相同，觸犯構成要件相同之罪名，顯係基於概括之犯意反覆為
    之，應依連續犯規定論以一罪，並依法加重其刑。被告所犯上開二罪，有手段目
    的之牽連關係，應從一重之業務侵占罪處斷。被告前於八十二年間，因違反麻醉
    藥品管理條例案件，經原法院以八十二年度易字第一二０三號判決判處有期徒刑
    六月，如易科罰金，以銀元三百元折算一日確定；又因違反肅清煙毒條例案件，
    經原法院以八十二年度訴字第二七０二號判決判處有期徒刑三年四月確定，前開
    二罪並經定其應執行刑為有期徒刑三年八月，入監執行後，於八十四年七月二十
    二日假釋出監。惟於前開假釋期間，竟又於八十五年間因違反麻醉藥品管理條例
    案件，經臺灣南投地方法院以八十六年度訴字第一一號判決判處有期徒刑一年確
    定；另於八十六年間因竊盜罪，經同一法院以八十六年度易字第七八六號判決判
    處有期徒刑十月確定，該二罪並經定其應執行刑為有期徒刑一年八月。再於八十
    七年間因竊盜案件，經本院以八十七年度上易字第二００五號判決判處有期徒刑
    三年確定。首開假釋部分乃經撤銷，並就所餘殘刑、及前開所定應執行刑有期徒
    刑一年八月、竊盜罪所處有期徒刑三年部分，入監接續執行，於九十一年一月二
    十五日假釋出監，假釋付保護管束期間至九十三年四月四日等情，有臺灣臺中地
    方法院檢察署刑案資料查註紀錄表、臺灣高等法院被告全國前案紀錄表可按，可
    知被告違反右開犯行時，所受前開有期徒刑尚未執行完畢，核與累犯之規定不符
    ，公訴人誤認被告為累犯，尚有未合。原審適用刑法第三十一條第一項、第二十
    八條、第五十六條、第三百三十六條第二項、第二百十六條、第二百十五條、第
    五十五條，罰金罰鍰提高標準條例第一條前段之規定，審酌被告素行不佳，竟為
    圖私利，而違犯右開犯行，其犯罪之動機、目的尚屬單純，手段亦稱平和，所侵
    占之砂石數量為二車，合計約三十餘立方米，數量非鉅，且旋即為警查獲，所生
    損害不大，且被告迄未向同案被告陳金領得任何貨款，但利用業務之便，侵占
    國家財產，並由同案被告陳文德偽蓋證明單據，妨害國雍公司及內政部土地重劃
    局對工程管理之正確性，所為仍屬可議；被告所侵占之砂石出於非擅自盜採，對
    國家財產及河川維護之影響尚微，犯後固對載運二車砂石至竣贊砂石廠傾倒之事
    實詳供在卷，但始終未能坦認犯行等一切情狀，量處有期徒刑捌月，其認事、用
    法及量刑，均無不當，被告上訴否認犯罪，恣意指摘原判決不當，為無理由，應
    予駁回。
四、據上論斷，應依刑事訴訟法第三百六十八條，判決如主文。
本案經檢察官丙○○到庭執行職務。
中      華      民      國      九十四  年      五      月      十七    日
                                臺灣高等法院臺中分院刑事第十庭
                                      審判長法  官  林  照  明
                                            法  官  林  清  鈞
                             法  官  吳  重  政
右正本證明與原本無異。
不得上訴。
                                            書記官  劉  建  智
中      華      民      國      九十四  年      五      月      二十四  日
附錄：
刑法第二百十五條
從事業務之人，明知為不實之事項，而登載於其業務上作成之文書，足以生損害於公
眾或他人者，處三年以下有期徒刑、拘役或五百元以下罰金。
刑法第二百十六條
行使第二百十條至第二百十五條之文書者，依偽造、變造文書或登載不實事項或使登
載不實事項之規定處斷。
刑法第三百三十六條第二項
對於業務上所持有之物，犯前條第一項之罪者，處六月以上五年以下有期徒刑，得併
科三千元以下罰金。
                                                                        Ａ
